【裁判字號】    91,訴,415
【裁判日期】    920130
【裁判案由】    偽造文書等
【裁判全文】
臺灣屏東地方法院刑事判決                          九十一年度訴字第四一五號
    公  訴  人  臺灣屏東地方法院檢察署檢察官
    被      告  乙○○
右被告因偽造文書等案件，經檢察官提起公訴（九十一年度偵字第三○六五號），本
院判決如左：
    主  文
乙○○共同行使偽造私文書，足以生損害於他人，處有期徒刑陸月，如易科罰金，以
參佰元折算壹日。偽造之「甲○企業股份有限公司」印文壹佰壹拾陸枚，均沒收。
    事  實
一、乙○○任職於屏東縣恆春鎮「東家海產店」，在外負責召攬旅客至海產店膳食之
    工作，因工作機會，認識某姓名年籍不詳綽號「小王」之成年男子，明知該「小
    王」之男子所持有之「全票兌換券」屬偽品，係偽造甲○世界企業股份有限公司
    （下稱甲○公司）所制作，表彰進入國立海洋生物博物館（下稱海博館）參觀權
    利內容之私文書，竟貪圖利益，與該「小王」之男子共同意圖為自己不法之所有
    ，基於行使偽造私文書之犯意聯絡，先由該「小王」之男子於九十一年四月二十
    六日十五時許，在屏東縣車城鄉福安宮停車場內交付偽造之「全票兌換券」一百
    十六張後，推由乙○○利用其攬客之便，假稱真品而以每張新台幣（下同）一百
    七十元之價格趁機出售予不知情之旅客，每出售一張，乙○○可得五十元之代價
    ，餘款全歸綽號「小王」之男子所有。乙○○收受上述「全票兌換券」後，於九
    十年四月二十八日中午十二時許，在屏東縣車城鄉○○路「千禧蓮餐廳」內，向
    不知情之旅行團導遊丙○○○詐稱：其是海博館業務員，團體入館可先買門票，
    每張價格一百七十元等語，致丙○○○信以為真，陷於錯誤而答應全部購買，雙
    方另約定於入館參觀完畢後再交付款項，乙○○隨即將偽造之「全票兌換券」一
    百十六張交予丙○○○，並主張其所交付之「全票兌換券」即是入場券，可持之
    進入海博館內參觀，足以生損害於丙○○○、甲○公司及海博館。嗣丙○○○於
    同日十三時三十分許，持偽造之「全票兌換券」帶領遊客欲進入「海博館」參觀
    時，為海博館收票處職員發覺後報警處理，經警透過丙○○○以付款為由與乙○
    ○約在海博館停車場見面，乙○○旋於同日十四時三十分許遭警逮博而未取得款
    項，並扣得偽造之「全票兌換券」一百十六張。
二、案經屏東縣警察局恆春分局報告臺灣屏東地方法院檢察署檢察官偵查起訴。
    理  由
一、被告乙○○承認有於上述時地自某姓名年籍不詳，綽號「小王」之男子處收受上
    述「全票兌換券」一百十六張，以每張一百七十元之價格推銷出售予丙○○○後
    ，並向丙○○○主張交付之「全票兌換券」係進入海博館之門票，可持之入館參
    觀，嗣未及收款為警查獲之事實，但否認有詐欺及行使偽造私文書之犯行，辯稱
    ：「『小王』說『全票兌換券』是海博館回餽鄉民的票，我亦曾聽說過此事，才
    同意販售，不知是偽造的。亦並未向丙○○○陳明是「海博館」之業務員。」云
    云。然查：
（一）本件查獲扣案之「全票兌換券」依流水編號、印刷外觀、紙質及公司專用章等
      特徵，確係偽品等情，業據證人即被害人甲○世界企業股份有限公司之職員丁
      ○○供述明確，並有正品全票兌換券一紙在卷可供參考，堪信為事實。
（二）上述「全票兌換券票」面額為三百元，概以九折發售，遇節慶時開放由車城鄉
      民免費入館，從未發行過兌換券予鄉民使用一節，並經證人丁○○供述在卷，
      且有甲○公司九十一年七月十一日九一博行字第○七一一一號函在卷可佐。被
      告既承認曾前往海博館參觀，其又在恆春地區負責為其任職之海產店招攬旅客
      之工作，對於海博館入館票價及並無全面性發放「全票兌換券」之事實，應知
      悉甚詳，其辯稱聽說過有回餽鄉民之「全票兌票券」云云，應是卸責之詞，不
      足採信。
（三）被告不知該「小王」男子之年籍資料，又自承與「小王」之人認識僅半個月之
      久（見偵查卷第四頁），可見被告與該「小王」之人認識不深。而該「小王」
      之人所交付予被告之「全票兌換券」達一百一十六張，數量甚多；每張一百七
      十元之價格出售，與原價三百元之價格差距亦大；每出售一張，被告可得五十
      元代價，堪認利潤豐厚。依一般之社會經驗，上述低價、大量、出售後又得利
      豐厚之「全票兌換券」是否為真品，衡足以令人懷疑，被告對此全然不疑，相
      信「小王」所稱「全票兌換券」是回餽鄉民的票等語，顯與常情有違，而不足
      信。
（四）被告於「千禧蓮餐廳」內向丙○○○佯稱是「海博館」業務員一節，迭經證人
      丙○○○證述在卷（見本院卷第三十八頁、第六十三頁）。本件被告與丙○○
      ○既係私下交易，被告所持「全票兌換券」達一百十六張又屬大量，為能取信
      並引誘丙○○○購買，而向丙○○○詐稱是「海博館」業務員等語，尚符事理
      ，證人丙○○○上述所供，應可採信，被告否認案發時自稱是「海博館」之業
      務員云云，不能相信。則被告於推銷「全票兌換券」時既知假裝身分施用詐術
      ，益徵其知悉「全票兌換券」全屬偽品之事實。綜上，被告所辯均不足信。本
      件事證明確，被告犯行堪以認定。
二、按「全票兌換券」與戲院之入場券相若，戲院入場卷依最高法院二十九年非字第
    五八號判例，認係私文書之一種，「全票兌換券」自應同視，而認屬私文書。是
    核被告乙○○所為，係犯刑法第二百十六條之行使偽造私文書罪及同法第三百三
    十九條第三項、第一項之詐欺取財未遂罪。被告已著手實行詐欺之犯行而不遂，
    為未遂犯，應依刑法第二十六條規定減輕其刑。被告與某姓名年籍不詳綽號「小
    王」之成年男子間，基於共同之犯意聯絡，推由被告實施上述罪行，均為共同正
    犯。所犯行使偽造私文書罪與詐欺取財未遂罪間，有方法、結果之牽連關係，應
    從一重之行使偽造私文書罪處斷。爰審酌被告貪圖得利之犯罪動機與目的、造成
    之損害、未取得任何利益及否認犯行之犯後態度等一切情狀，量處如主文所示之
    刑，並諭知易科罰金之折算標準。扣案海博館全票兌換券一百一十六張，係共同
    正犯「小王」之人所有，供本件犯罪所用之物，惟已出賣交付予丙○○○持有，
    爰不宣告沒收。至「全票兌換券」上偽造之「甲○企業股份有限公司」印文一百
    一十六枚，則應依刑法第二百十九條之規定，宣告沒收。
據上論斷，應依刑事訴訟法第二百九十九條第一項前段，刑法第二十八條、第二百十
條、第二百十六條、第二百十九條、第三百三十九條第三項、第一項、第二十六條前
段、第五十五條、第四十一條前段，罰金罰鍰提高標準條例第一條前段、第二條，判
決如主文。
中      華      民      國      九十二      年    一    月    三十    日
                                      臺灣屏東地方法院刑事第二庭
                                          法  官  林昌義
右正本證明與原本無異。
如不服本判決應於收受本判決後送達後十日內向本院提出上訴書狀，其未敘述上訴理
由者，並得於提起上訴後十日內向本院補提理由書狀（均須按他造當事人之人數附繕
本 ）「切勿逕送上級法院」
                                          書記官   于耀文
中      華      民      國      九十二      年    一    月    三十    日
附錄本案論罪科刑法條：
刑法第二百十六條行使第二百十條至第二百十五條之文書者，依偽造、變造文書或登
載不實事項之規定處斷。
刑法第三百三十九條
意圖為自己或第三人不法之所有，以詐術使人將本人或第三人之物交付者，處五年以
下有期徒刑、拘役或科或併科一千元以下罰金。
以前項方法得財產上不法之利益或使第三人得之者，亦同。
前二項之未遂犯罰之。


司法院資訊處製作；財團法人民間司法改革基金會備份。
